臺灣臺中地方法院刑事判決　　　　　　　　　　　　九十一年度訴字第一九八七號
　　公　訴　人　臺灣臺中地方法院檢察署檢察官
　　被　　　告　甲○○
右列被告因搶奪案件，經檢察官提起公訴（九十一年度偵字第一五五Ｏ三號），本院
判決如左：
    主  文
甲○○共同意圖為自己不法之所有，而搶奪他人之動產未遂，處有期徒刑肆月，如易
科罰金，以佰元折算壹日。
    事  實
一、甲○○（起訴書誤載為葉宗佑）夥同蘇仕雄（業因連續搶奪案件，經本院於民國
    九十一年六月十三日，以九十一年度訴字第一Ｏ三Ｏ號，判處有期徒刑一年確定
    ）共同意圖為自己不法之所有，於九十年八月十九日上午十時許，由蘇仕雄騎乘
    不知情之蘇銘鎮所有之車號ＪＳＡ－０５８號重型機車（經蘇仕雄事先卸下車牌
    ，藏置於該重型機車腳踏墊下方）搭載甲○○，在臺中縣霧峰鄉○○路、民生街
    口之霧峰菜市場附近，見不詳姓名成年女子行經該處，遂利用該成年女子不及防
    備之際，由甲○○伸手搶奪該成年女子拿在手上之黑色小皮包，然因蘇仕雄騎車
    車速過快，甲○○未能碰到該成年女子之黑色小皮包，致未生搶得財物之結果。
    嗣於同日中午十二時二十五分許，甲○○、蘇仕雄將前開未懸掛車牌之重型機車
    停放在臺中縣大里市○○路八Ｏ一號前，適臺中縣警察局霧峰分局仁化派出所巡
    邏警員柯朝欽、王英雄及顏輝銓行經該處，認渠等二人行跡可疑而上前盤查，甲
    ○○、蘇仕雄心虛而共乘機車逃逸，惟仍經巡邏警員攔阻。甲○○、蘇仕雄於前
    開搶奪犯行被發覺前，向前開巡邏警員自首而接受裁判，因而循線查悉上情。
二、案經甲○○向臺中縣警察局霧峰分局自首，經該分局報告臺灣臺中地方法院檢察
    署檢察官偵查起訴。
    理  由
一、右揭事實，迭據被告甲○○於警詢、檢察官偵查及本院審理時坦承不諱，核與共
    同被告蘇仕雄供陳情節相符。此部分雖僅係被告甲○○及共同被告蘇仕雄之自白
    ，惟按刑事訴訟法第一百五十六條第二項規定，被告雖經自白，仍應調查其他必
    要之證據，以察其是否與事實相符。立法目的乃欲以補強證據擔保自白之真實性
    ，亦即以補強證據之存在，藉之限制自白在證據上之價值。而所謂補強證據，則
    指除該自白本身外，其他足資以證明自白之犯罪事實確具有相當程度真實性之證
    據而言。該補強證據所補強者，非以事實之全部為必要，只須因補強證據與自白
    之相互利用，而足使犯罪事實獲得確信者，即足當之（最高法院七十四年臺覆字
    第十號判例參照），被告甲○○自白之搶奪犯行，無論行搶時間、地點、對象、
    過程及結果，均與已定讞之共同被告蘇仕雄不利於己之自白情節相符，是共同被
    告蘇仕雄之自白，不失為足以證明被告甲○○自白確具有相當程度真實性之補強
    證據，而使被告甲○○自白之搶奪犯行獲得確信，是本案事證已臻明確，被告甲
    ○○犯行，洵堪認定。
二、按被告甲○○雖著手搶奪不詳姓名成年女子之黑色小皮包，惟因共同被告蘇仕雄
    騎車車速過快，被告甲○○未能碰到該成年女子之黑色小皮包，並將之置於自己
    實力支配之下，致未生搶得財物之結果，核其所為，係犯刑法第三百二十五條第
    三項、第一項之搶奪未遂罪。被告甲○○與共同被告蘇仕雄間，有犯意聯絡及行
    為分擔，為共同正犯。被告甲○○著手於搶奪行為之實施，惟未生搶得財物之結
    果，其犯罪尚屬未遂階段，爰依刑法第二十六條前段規定，按既遂犯之刑度減輕
    其刑。又按犯人在犯罪未發覺之前，向該管公務員告知其犯罪，而不逃避接受裁
    判，即與刑法第六十二條規定自首之條件相符，不以言明「自首」並「願受裁判
    」為必要（最高法院六十三年度臺上字第一一Ｏ一號判例參照）。而所謂未發覺
    之犯罪，固非以有偵查犯罪權之機關或人員確知其人犯罪無誤為必要，苟對於其
    犯罪發生懷疑時，即得謂為已發覺，但此項對犯罪者之懷疑，仍須有確切之根據
    而得為合理之可疑者，始足當之，若單純主觀上之懷疑，要不得謂已發生懷疑。
    被告甲○○前開搶奪未遂犯行，並未據被害人向警察機關報案，故目前並不知該
    被害之成年女子姓名，且臺中縣警察局霧峰分局仁化派出所警員柯朝欽、王英雄
    、顏輝銓係於九十年八月十九日執行十二時至十四時巡邏勤務時，於同日中午十
    二時二十五分許，在臺中縣大里市○○路八Ｏ一號前，發現一部未懸掛車牌之紅
    色重型機車停放該處，引擎並未熄火，被告甲○○、蘇仕雄頭戴半罩式安全帽坐
    於該重型機車上，因地處亞太商業銀行對面，而懷疑被告甲○○、蘇仕雄行跡可
    疑，似為九十年七月間民眾報案之搶匪，於該址等待再次犯案之機會，乃上前盤
    查。被告甲○○、蘇仕雄見巡邏警員接近，因心虛而共乘機車逃逸，惟仍為巡邏
    警員攔阻，經警方詢問時，被告甲○○、蘇仕雄始向警員柯朝欽、王英雄、顏輝
    銓自行供出前開未經被害人報案之搶奪未遂犯行，有警員顏輝銓製作之職務報告
    書附卷可稽。是警方對被告甲○○涉犯搶奪未遂犯行，僅係單純主觀上之懷疑，
    尚難謂為已發覺犯罪。被告甲○○於犯罪被發覺前，向臺中縣警察局霧峰分局仁
    化派出所巡邏警員柯朝欽、王英雄及顏輝銓自首而接受裁判，爰依刑法第六十二
    條前段規定減輕其刑，並與前開未遂犯減輕規定，遞減輕之。爰審酌被告甲○○
    於本案犯罪前，並無刑事前案紀錄，有臺灣高等法院被告全國前案紀錄表暨臺灣
    臺中地方法院檢察署刑案資料查註紀錄表附卷可稽，堪認其犯本案前之品行尚佳
    、犯罪動機在於行搶財物朋分花用、共乘機車尾隨單身婦女，利用其獨行而未及
    防備之機會下手行搶財物，手段難認平和，且對被害人心理之危害甚大，惡性非
    輕，然未及搶得財物，被害人之財產並未發生損害，並斟酌被告犯罪後坦承犯行
    之態度等一切情狀，量處如主文所示之刑，並諭知易科罰金之折算標準，以示懲
    儆。
三、按刑事訴訟法第三百零三條第二款規定已經提起公訴或自訴之案件，在同一法院
    重行起訴者，應諭知不受理之判決，係以已經提起公訴或自訴之同一案件，尚未
    經實體上判決確定者為限。同法第三百零二條第一款規定案件曾經判決確定者，
    應諭知免訴之判決，係以已經提起公訴或自訴之同一案件，業經實體上判決確定
    者而言（最高法院六十年臺非字第一七三號判例參照）。公訴不受理之判決未經
    實體之認定，並無實質之確定力，無一事不再理原則之適用。被告甲○○前開搶
    奪未遂犯行，雖曾經臺灣臺中地方法院檢察署檢察官，於九十一年四月十日，以
    九十年度偵字第一五一一八號提起公訴，經本院以前開搶奪未遂犯行與被告甲○
    ○於九十一年二月五日晚上九時許、同年月六日上午九時十分許，分別在臺中市
    ○○路與中華路口、臺中縣大里市○○路九二八巷口，搶奪被害人林桂琴等人財
    物之犯行，均有連續犯裁判上一罪關係。前開搶奪既遂犯行既經同署檢察官於九
    十一年三月二十九日提起公訴，並經本院於九十一年四月二十三日，以九十一年
    度訴字第七九六號判處有期徒刑九月，同署九十年度偵字第一五一一八號即屬重
    行起訴，而於九十一年六月十三日，以九十一年度訴字第一Ｏ三Ｏ號，諭知公訴
    不受理之判決，並於同年七月十五日確定。然被告甲○○前開搶奪既遂犯行，業
    經臺灣高等法院臺中分院，於九十一年七月十一日，以九十一年度上訴字第八二
    Ｏ號駁回被告不服本院九十一年度訴字第七九六號判決之上訴，並認定被告前開
    搶奪未遂犯行，與該案並無連續犯裁判上一罪關係。被告甲○○於本院審理時亦
    坦承本案搶奪財物未遂後，並未基於概括犯意，決定再度行搶他人財物，係因年
    關將近，又找不到工作，才另行起意，於九十一年二月五日及同年月六日，再度
    犯下搶奪既遂犯行等語，顯然本案與臺灣高等法院臺中分院九十一年度上訴字第
    八二Ｏ號搶奪案件，確無連續犯裁判上一罪關係，雖曾經本院以九十一年度訴字
    第一Ｏ三Ｏ號諭知公訴不受理之判決確定，然本案既未經實體上之認定，無實質
    之確定力及一事不再理原則之適用，自得由檢察官再行起訴，並經本院諭知實體
    之判決，末此說明。
據上論斷，應依刑事訴訟法第二百九十九條第一項前段，刑法第二十八條、第三百二
十五條第三項、第一項、第二十六條前段、第六十二條前段、第四十一條第一項前段
，罰金罰鍰提高標準條例第二條，判決如主文。
中      華      民      國    九十一    年      九      月    十三      日
                              臺灣臺中地方法院刑事第三庭
                                      法  官  陳  得  利
右正本證明與原本無異。
如不服本判決，應於送達後十日內向本院提出上訴狀（須附繕本），上訴於臺灣高等
法院臺中分院。
                                      書記官
中      華      民      國    九十一    年      九      月    十三      日
附錄本案論罪科刑法條全文：
刑法第三百二十五條
意圖為自己或第三人不法之所有，而搶奪他人之動產者，處六月以上五年以下有期徒
刑。
因而致人於死者，處無期徒刑或七年以上有期徒刑，致重傷者，處三年以上十年以下
有期徒刑。
第一項之未遂犯罰之。
